臺灣臺北地方法院刑事判決　　　　　94年度勞安易字第1779號
公　訴　人　臺灣臺北地方法院檢察署檢察官
被　　　告　甲○○
上列被告因過失致死案件，經檢察官提起公訴（94年度偵字第17
775、180894號），被告於準備程序中就被訴事實為有罪之陳述
，經告以簡式審判之要旨，並聽取當事人之意見後，經本院合議
庭裁定以簡式審判程序審理，判決如下：
    主  文
甲○○從事業務之人，因業務上之過失致人於死，處有期徒刑拾
月。緩刑參年。
    事  實
一、甲○○獨資經營建物裝修及裝潢業，為從事業務之人，其所
    營事業為勞工安全衛生法所規範之營造業，其因承攬台北市
    ○○街一五三號四樓住家頂樓加蓋屋頂烤漆鋼板更新工程，
    乃雇用許文雄等三名勞工於民國九十四年六月二十六日在上
    址從事屋頂烤漆鋼板更新作業。甲○○本應注意勞工於屋頂
    場所從事鋼板更新工程，顯有墜落之虞，雇主應有符合標準
    之必要安全衛生設備，以防止有墜落之虞之作業場所引起之
    危害；且對於高度二公尺以上之屋頂場所作業，勞工有遭受
    墜落危險之虞者，應於該處設置護欄、護蓋或安全網等防護
    設備；另對勞工於塑膠材料構築之屋頂從事作業時，為防止
    勞工踏穿墜落，應於屋架上設置適當強度，且寬度在三十公
    分以上之踏板或裝設安全護網，以防止有墜落之虞之作業場
    所引起之危害，而依當時情形並無不能注意之情事，乃疏未
    注意於上開有墜落之虞之工作場所設置符合標準之必要安全
    衛生設備，及於塑膠材料構築之兩戶屋頂交界處設置適當強
    度及寬度之踏板或裝置安全網，而僅以施工用之鋼板替代踏
    板，嗣許文雄等為施工之故，將該替代鋼板移置他處，致使
    許文雄於同日下午二時三十分許在上開屋頂場所搬運鋼板至
    鄰房屋頂堆放時，途中踏穿兩戶屋頂交界處強度不足之採光
    PC板，而自該處天井墜落一樓地面，致受有頭、胸部鈍創傷
    併引發中樞衰竭，延至同年月三十日二時三十分許不治死亡
    。
二、案經台北市政府移送及台灣台北地方法院檢察署檢察官據報
    相驗後自動檢舉偵查起訴，被告於準備程序中就被訴事實為
    有罪之陳述，經告以簡式審判之要旨，並聽取當事人之意見
    後，經本院合議庭裁定以簡式審判程序審理。
    理  由
一、訊據被告甲○○對於其獨資經營建物裝修及裝潢業，因承攬
    台北市○○街一五三號四樓住家頂樓加蓋屋頂烤漆鋼板更新
    工程，而雇用被害人許文雄於九十四年六月二十六日在上址
    從事屋頂烤漆鋼板更新作業，其未採取防止墜落之必要安全
    防護措施，導致被害人踏穿兩戶屋頂交界處之採光PC板自天
    井墜落地面死亡等事實均坦承不諱，核與證人即案發時於現
    場施工之工人林健偉證述情節相符，並有台北市政府職業災
    害檢查報告書、現場照片、勘（相）驗筆錄、驗斷書、相驗
    屍體證明書等在卷可稽，足認被告前揭出於任意性之自白與
    事實相符。則按「雇主對防止有墜落之虞之作業場所引起之
    危害，應有符合標準之必要安全衛生設備。」；「雇主對於
    高度二公尺以上之屋頂‧‧‧等場所作業，勞工有遭受墜落
    危險之虞者，應於該處設置護欄、護蓋或安全網等防護設備
    。」；「雇主對勞工於‧‧‧塑膠等材料構築之屋頂從事作
    業時，為防止勞工踏穿墜落，應於屋架上設置適當強度，且
    寬度在三十公分以上之踏板或裝設安全護網。」，勞工安全
    衛生法第五條第一項第五款、營造安全衛生設施標準第十九
    條、勞工安全衛生設施規則第二百二十七條分別定有明文。
    被告甲○○獨資經營建物裝修及裝潢業，其僱用勞工即被害
    人許文雄於屋頂場所從事烤漆鋼板更新作業，自應注意遵守
    前開規定，於上開有墜落之虞之工作場所設置符合標準之必
    要安全衛生設備，及於塑膠材料構築之兩戶屋頂交界處設置
    適當強度及寬度之踏板或裝置安全網，以防止有墜落之虞之
    作業場所引起之危害，而依當時情形，並無不能注意之情事
    ，竟疏未注意及此，導致被害人許文雄在上開屋頂工作場所
    搬運鋼板至鄰房屋頂堆放時，途中踏穿兩戶屋頂交界處強度
    不足之採光PC板而墜落地面，其應負過失之責甚明。且本件
    經台北市政府勞工局勞動檢查處檢查結果，亦同認被害人踏
    穿採光PC板墜落致死為本件職業災害之直接原因，而未設置
    適當強度踏板或安全網即進行屋頂鋼板拆除作業為間接原因
    ，有該職業災害檢查報告書一份在卷可稽，又被告之過失與
    被害人死亡結果間復有相當因果關係，從而本件事證明確，
    被告犯行洵堪認定，應依法論科。
二、被告甲○○獨資經營建物裝修及裝潢業，其僱用勞工即被害
    人許文雄從事屋頂烤漆鋼板更新作業，係從事業務之人，亦
    為勞工安全衛生法所稱之雇主，其違反勞工安全衛生法第五
    條第一項第五款之規定，致發生同法第二十八條第二項第一
    款之死亡職業災害，所為係犯同法第三十一條第一項之雇主
    未設置安全設施致生職業災害罪及刑法第二百七十六條第二
    項之業務過失致人於死罪，其一行為觸犯上開二罪名，為想
    像競合犯，應依刑法第五十五條規定，從一重之業務上過失
    致死罪論處。爰審酌被告身為雇主，未能盡其業務上之注意
    義務，於有墜落之虞之作業場所設置防免危害發生之必要安
    全衛生設備，輕忽勞工之作業安全，致發生被害人死亡結果
    之職業災害，所生危害程度匪淺，惟犯後已與被害人家屬達
    成和解，賠償其等之損害，並坦承犯行，態度良好等一切情
    狀，量處如主文所示之刑。又被告甲○○前未曾受有期徒刑
    以上刑之宣告，有台灣高等法院被告前案紀錄表一紙在卷可
    考，其偶因過失罹犯本罪，經此偵審程序及科刑教訓後，當
    知所警惕，信無再犯之虞，本院認其所受宣告刑以暫不執行
    為適當，爰併宣告緩刑三年，以啟自新。
據上論斷，應依刑事訴訟法第二百七十三條之一第一項、第二百
九十九條第一項前段，勞工安全衛生法第三十一條第一項，刑法
第十一條前段、第二百七十六條第二項、第五十五條、第七十四
條第一款，罰金罰鍰提高標準條例第一條前段，判決如主文。
中　　華　　民　　國　　94　　年　　12　　月　　19　　日
　　　　　　　　　刑事第十一庭  法　官　鍾淑慧
上正本證明與原本無異。
如不服本判決，應於判決送達後10日內向本院提出上訴狀（應抄
附繕本）。告訴人或被害人如對於本判決不服者，應具備理由請
求檢察官上訴，其上訴期間之計算係以檢察官收受判決正本之日
期為準。
　　　　　　　　　　　　　　　　書記官　劉英芬
中　　華　　民　　國　　94　　年　　12　　月　　20　　日
附錄：論罪科刑法條
中華民國刑法第276條
(過失致死罪)
因過失致人於死者，處 2 年以下有期徒刑、拘役或 2 千元以下
罰金。
從事業務之人，因業務上之過失犯前項之罪者，處 5 年以下有期
徒刑或拘役，得併科 3 千元以下罰金。
勞工安全衛生法第31條
違反第 5 條第 1 項或第 8 條第 1 項之規定，致發生第 28 條
第 2 項第 1 款之職業災害者，處 3 年以下有期徒刑﹑拘役或
 科或併科新台幣 15 萬元以下罰金。
法人犯前項之罪者，除處罰其負責人外，對該法人亦科以前項之
罰金。
